【裁判字號】    95,裁,2194
【裁判日期】    950928
【裁判案由】    遺產稅
【裁判全文】
最  高  行  政  法  院  裁  定
                                     95年度裁字第02194號
抗  告  人   丁○○
             乙○○
             丙○○
                        共同送.
                        桃園縣.
相  對  人  財政部臺灣省北區國稅局
代  表  人  凌忠嫄
上列當事人間遺產稅事件，抗告人對於中華民國94年10月20日臺
北高等行政法院93年度訴字第3937號裁定提起抗告，本院裁定如
下︰
    主  文
原裁定廢棄。
    理  由
一、本件抗告人因遺產稅事件，不服相對人93年3月8日北區國稅
    審二字第0930002100號函（下稱原處分）否准其退稅之申請
    ，提起行政救濟，經原審法院以抗告人所提訴願已逾越訴願
    法第14條第1項規定之法定不變期間，則其事件已告確定，
    認抗告人之訴，起訴不合法，而以93年度訴字第3937號裁定
    （下稱原裁定）駁回在案，抗告人不服而提起抗告。
二、原裁定係以：(一)、抗告人之住所位於原行政處分機關所在地
    ，抗告人且已向原行政處分機關提出訴願書提起訴願，則該
    原處分機關已屬訴願法第16條第1項所稱之受理訴願機關，
    無該條應扣除在途期間之適用。(二)、參照最高法院91年台聲
    字第39號裁定所謂聲請人之事務所既設在台東市，又在該臨
    時庭進行第二審訴訟程序，復對第二審判決聲明不服，向該
    臨時庭投遞上訴狀，則計算其上訴不變期間，當然無須扣除
    ，在途期間之意旨。(三)、本件原處分書係於93年3月10日送
    達於抗告人（由代收人甲○○代收），有代收人甲○○印章
    蓋於送達證書附於原處分卷可稽。是抗告人提起訴願之期間
    ，應自93年3月11日起算。又抗告人雖設址於桃園縣，然其
    向原處分機關即相對人提出訴願書，此有蓋附於訴願卷訴願
    書上收文條碼可證，而抗告人居住於桃園縣，在受理訴願之
    相對人機關所在地。並無訴願法第16條第1項規定扣除在途
    期間之適用，故抗告人提起訴願之期間，應至93年4月9日屆
    滿（星期五），抗告人遲至93年4月12日始提起訴願，有訴
    願狀上之收文日可憑，其提起訴願已逾30日不變期間，自為
    法所不許，復對之提起行政訴訟，即不合法，應以裁定駁回
    。
三、本院經查：(一)訴願書應載明原行政處分機關及受理訴願之機
    關，訴願法第56條第1項第3款、第7款分別定有明文。又訴
    願法第57條對應補送訴願書之情形將受理訴願機關修正為訴
    願管轄機關，並增列原行政處分機關，以資便民。另參以訴
    願法第59條以後之條文文義暨行政院及各級行政機關訴願審
    議委員會審議規則有關受理訴願機關之文義觀之，受理訴願
    機關係指訴願管轄機關而言，尚難以訴願人向原行政處分機
    關提出訴願書提起訴願，該原行政處分機關便已屬訴願法第
    16條第1項所稱之受理訴機關甚明。(二)原裁定所引最高法院
    91年台聲字第39號裁定之案例，係對台灣高等法院花蓮分院
    台東臨時庭所為第二審判決聲明不服，而向該臨時庭投遞上
    訴狀，以聲請人之事務所既設在台東市，認無須扣除在途期
    間，其所引用之民事訴訟法第162條第1項規定與訴願法第16
    條第1項規定不同，尚難比附援引。(三)本件抗告人之住所在
    桃園縣，訴願機關所在地在台北市，應扣除在途期間3日，
    抗告人之送達代收人甲○○於93年3月10日收受原處分書，
    抗告人提起訴願之期間，自93年3月11日起算，至93年4月12
    日（星期一）屆滿，抗告人於93年4月12日向相對人提起訴
    願而未向訴願管轄機關財政部提起，仍應認未逾期。原裁定
    以無扣除在途期間之適用而認抗告人訴願逾期，從而抗告人
    提起行政訴訟不合法，予以裁定駁回，於法不合，抗告意旨
    指摘原裁定違誤，求予廢棄，經核為有理由，應將原裁定廢
    棄由原審法院另為適當審理。
四、依行政訴訟法第272條、民事訴訟法第492條，裁定如主文。
中    華    民    國    95    年    9     月    28    日
                  第五庭審判長法  官  鄭  淑  貞
                              法  官  黃  合  文
                              法  官  吳  明  鴻
                              法  官  林  茂  權
                              法  官  鄭  小  康
以  上  正  本  證  明  與  原  本  無  異
中    華    民    國    95    年    9     月    29    日
                              書記官  蘇  金  全


司法院資訊處製作；財團法人民間司法改革基金會備份。
